【裁判字號】    94,訴,4521
【裁判日期】    950119
【裁判案由】    侵權行為損害賠償
【裁判全文】
臺灣臺北地方法院民事判決              94年度訴字第4521號
原      告  丁○○
原      告  丙○○○
前列二人共同
訴訟代理人  江肇欽律師
            黃淑琳律師
被      告  乙○○
            聯煌工程顧問有限公司
上  一  人
法定代理人  戊○
訴訟代理人  甲○○
上列當事人間請求侵權行為損害賠償事件，本院於九十四年十二
月二十二日言詞辯論終結，判決如下：
    主  文
被告應連帶給付原告丁○○新台幣柒萬玖仟壹佰參拾捌元、原告
丙○○○新台幣拾肆萬陸仟柒佰伍拾肆元，及均自民國九十四年
七月二十六日起至清償日止，按年息百分之五計算之利息。
原告其餘之訴駁回。
訴訟費用由被告連帶負擔百分之十五，餘由原告負擔。
本判決於原告丁○○以新台幣貳萬陸仟參佰柒拾玖元、原告丙○○○以新台幣肆萬捌仟玖佰壹拾捌元為被告供擔保後，得假執行
。
原告其餘假執行之聲請均駁回。
    事實及理由
甲、程序方面：
    按訴狀送達後，原告不得將原訴變更或追加他訴，但請求之
    基礎事實同一、擴張或減縮應受判決事項之聲明或不甚礙被
    告之防禦及訴訟之終結者，不在此限，民事訴訟法第255 條
    第1項第2、3、7款定有明文。本件原告丁○○原起訴請求被
    告連帶給付醫藥費30,786元、原告丙○○○原起訴請求被告
    連帶給付醫藥費59,235元，惟於言詞辯論時均將證明費各12
    0 元由上開醫藥費中扣除，因其請求基礎事實同一、亦不妨
    礙被告之防禦及訴訟終結，則原告減縮應受判決事項之聲明
    ，核與上開規定相符，自應准許之。
乙、實體方面：
一、原告起訴主張：被告乙○○係聯煌工程顧問有限公司（下稱
    聯煌公司）之受雇人，於民國（下同）93年12月21日下午2
    時20分許因執行公司業務，駕駛被告聯煌公司所有車號HZ-8
    045號自用小貨車，行經台北市○○路○段9巷巷口時，明知
    自己係無照駕駛，且依道路交通安全規則第93條第1項第2款
    規定，行經無號誌之交岔口，應減速慢行，作隨時停車之準
    備，竟以高速衝過上開路口，致不幸撞上由原告丁○○所駕
    承、並搭載其妻即原告丙○○○之車號CFT-296號之機車，
    致原告二人受傷，依民法第184條第1項前段、第188條第1項
    前段、第193條、第195條、第196條之規定，被告自應連帶
    賠償原告二人所受下列損害：（一）被告丁○○部分：1.醫
    療費用：新台幣（下同）30,666元。2.機車修復費用：4,05
    0元。3.喪失工作能力之損失：原告丁○○因受傷至少有半
    年不能工作，依行政院勞工委員會餘86年10月16日所公佈之
    最低工資每月15,840元計算，總計喪失工作收入達95,040元
    。4.精神慰撫金：原告因本件車禍受傷不輕，身心折磨不可
    言喻，且日後對於駕車心中仍不免驚恐，造成心理極大負擔
    ，使原告精神受創，請求賠償非財產上損害60萬元。（二）
    被告丙○○○部分：1.醫療費用：59,115元。2.計程車費用
    ：原告因腳部受傷嚴重，所以前往醫院就醫時需搭乘計程車
    ，總計支出35,210元。3.喪失工作能力之損失：原告丙○○○因受傷至少有半年不能工作，依最低工資每月15,840元計
    算，總計喪失工作收入達95,040元。4.精神慰撫金：原告丙○○○因本次車禍右腿受創，不但縫合數十針，且經常要進
    行回診復健，縫合外觀留下極大之傷疤，對其身體上之折磨
    及心理上之影響極為嚴重，爰請求賠償非財產上損害60萬元
    ；另起訴書認原告有過失，原告否認之。並聲明：(一)被告
    等應連帶賠償原告丁○○新台幣729,756元及自起訴狀繕本
    送達之翌日起至清償日止，按年息百分之5計算之利息；（
    二）被告等應連帶賠償原告丙○○○新台幣789,365元及自
    起訴狀繕本送達之翌日起至清償日止，按年息百分之5計算
    之利息；(三)願供擔保，請准宣告假執行。
二、被告則均以：不否認本件肇事責任，然原告請求之金額過多
    ，其因經濟困難無法如數賠償等語置辯。並聲明：原告之訴
    駁回。
三、查被告乙○○係聯煌公司之受雇人，93年12月21日下午2時
    20分許因執行公司業務，駕駛被告聯煌公司所有車號HZ-804
    5號自用小貨車，行經台北市○○路○段9巷與10巷無號誌交
    岔路口時，原應減速慢行，作隨時停車之準備，竟無照駕駛
    ，疏未注意貿然前行，致在上開路口撞上由原告丁○○所駕
    乘、並搭載其妻即原告丙○○○之車號CFT-296號之機車，
    致原告丁○○受有左鎖股骨折之傷害，原告丙○○○受有右
    側脛骨開放骨折之傷害，被告乙○○亦因過失傷害罪經台灣
    士林地方法院以94年度士交簡字第1208號判處有期徒刑六月
    、如易科罰金以三百元折算一日確定等情，業據原告提出現
    場照片、診斷證明書、醫療費用收據、估價單、收據等為證
    ，並經本院調閱士林地方法院94年度士交簡字第1208號刑事
    卷宗審閱無誤，自堪信為真實。原告主張本件事故之發生係
    因被告乙○○過失所致，因而被告應連帶賠償上開費用，被
    告則以前詞置辯，是以本件之爭點即在於：（一）本件侵權
    行為責任歸屬為何？（二）原告請求之上開金額是否有理由
    ？茲就上開爭點一一分述如下：
（一）本件侵權行為責任之歸屬：
      被告乙○○並不否認本件因其有無照駕駛及行經無號誌路
      口不減速慢行之違規，致撞傷原告，然車輛行至無號誌或
      號誌故障而無交通警察指揮之交岔路口，支線道車應暫停
      讓幹線道車先行；未劃分幹、支線或同為幹線道或支線道
      者，轉彎車應暫停讓直行車先行；如同為直行車或轉彎車
      者，左方車應暫停讓右方車先行，道路交通安全規則第10
      2條第2款定有明文。本件肇事路口未設置號誌、標誌等情
      ，有道路交通事故現場圖可證，而原告丁○○於警訊及交
      通事故現場調查時均陳稱：「我於93年12月21日14時20分
      許騎乘CFT-296號重機車搭載我配偶丙○○○行經台北市
      台北市○○路○段9巷（往東行駛）與10巷口時，右側突然
      有一輛HZ-8045號自小貨車車速很快撞擊我騎乘CFT-296
      號重機車右後邊... 」（見台灣士林地方法院檢察署94年
      度偵字第5371號卷第10頁、第20頁），足認原告丁○○亦
      有違反左方車不讓右方車先行之違規，而台北市政府警察
      局交通警察大隊事故肇事原因初步分析研判表亦認為原告
      有上開違規（見上開偵查卷第58頁），是以原告丁○○對
      於本件車禍之發生，自屬與有過失，原告辯稱本件其無過
      失云云，不足採信。按損害之發生或擴大，被害人與有過
      失者，法院得減輕賠償金額或免除之，民法第217條定有
      明文。本件被告乙○○無照駕駛、行經無號誌路口不減速
      慢行，而原告丁○○行經無號誌路口左方車未讓右方車先
      行，故因認本件車禍之發生，原告應負擔35%之過失比例
      。
（二）就原告丁○○請求之金額論之
      (1)醫藥費：原告主張其因本件車禍支出醫藥費30,666元，
        並提出新光吳火獅紀念醫院醫療費用收據、宏恩醫事檢
        驗放射鎖骨X光攝影統一發票收據、天心中醫醫院門診
        處方收費明細及收據、天心中醫醫院費用清單等件為證
        （見本院94年度北調字第359號卷第21頁至第40頁），
        然依原告所提之單據，醫療費用加總後共為25,606 元
        （計算式：新光醫院1,364元＋宏恩醫事檢驗所400元＋
        天心中醫醫院15,250元＋天心中醫醫院費用清單8,592
        元＝25,606元），再扣除新光吳火獅紀念醫療醫院醫療
        費用收據中之證明書費100元非屬醫療費用應扣除，則
        本件醫療費用應為25,506元，逾此部分之請求不應准許
        。
      (2)機車修復費用：按負損害賠償責任者，除法律另有規定
        或契約另有訂定外，應回復他方損害發生前之原狀；因
        回復原狀而應給付金錢者，自損害發生時起，加給利息
        ；第一項情形，債權人得請求支付回復原狀所必要之費
        用，以代回復原狀，民法第213條定有明文。是本件原
        告請求被告支付該機車回復原狀所必要之費用，即屬有
        據，惟修復補強費用計算回復原狀之金額，應扣除折舊
        （最高法院77年度第9次民事庭會議決議參照）。查原
        告所有之機車，因本件事故受損計支出修復費用4,050
        元等情，有原告所提之估價單、免用同一發票收據一份
        為證（見本院94年度北調字第359號卷第40頁），然原
        告所有之系爭受損車輛係83年9月6日領照，有原告提出
        之行車執照影本一份附卷可按，算至93年12月21日本件
        車禍發生時，系爭車輛使用期間已有10年3月又15日，
        而其零件部分，依一般社會通念，會因時間而產生價值
        之貶損，應予折舊；依營利事業所得稅結算申報查核準
        則第95條第8項規定，提列折舊以年為計算單位，其使
        用期間未滿1年者，按實際使用月數相當於全年之比例
        計算之，不滿1月者，以月計；再依行政院所頒佈之固
        定資產耐用年數表第2類第3項規定，機車之耐用年數為
        3 年，依定率遞減法每年折舊千分之333，又其最後1年
        之折舊額，加歷年折舊累計額，其總和不得超過該資產
        成本原額9/10。本件原告車輛使用已逾3年耐用年限，
        則該車更換零件之折舊總額應為3,645元（4,050×
        0.9=3,645），扣除折舊額後，原告所得請求之車損賠
        償為405元（4,050－3,645＝405），逾此部份之請求為
        無理由，不應准許。
      (3)喪失工作能力之損失：原告雖主張其因本件車禍有半年
        無法上班，並提出天心中醫醫院診斷證明書上載「半年
        左肩無法工作，需門診復健」為證（見原證四），然依
        原告所提之新光吳火獅紀念醫院新乙診字第93037111號
        乙種診斷證明書所示，其上醫囑為：「因上述原因至本
        院急診就診，經八字肩帶固定，宜休息參天，並安排門
        診追蹤」（見上開偵查卷第39頁），本院認原告僅有鎖
        骨骨折，其既未舉證證明從事何職業而受上開傷勢影響
        喪失勞動能力，本院衡諸上開二診斷證明書及原告所受
        傷勢，認原告因本件車禍無法工作之期間為一個月較為
        適當，依行政院86年10月16日頒布施行最低基本工資每
        月15,840元為基準，計算原告此部分得請求之損失應為
        15,840元，逾此部分之請求，為無理由，應予駁回。
      (4)精神慰撫金部分：查原告因被告乙○○之過失行為，致
        受有鎖骨骨折之傷害，其日常活動能力有所減損，是以
        原告主張其精神痛苦而受有非財產上損害，洵屬有據。
        又按慰撫金之多寡，應斟酌雙方之身分、地位、資力與
        加害之程度及其他各種情形核定相當之數額，其金額是
        否相當，自應依實際加害情形與被害人所受之痛苦及雙
        方之身分、地位、經濟狀況等關係決定之。本院審酌兩
        造身分資力與被告加害程度，認原告主張所受財產上損
        害60萬元過高，應以8萬元為適當，逾此部分之請求，
        為無理由，應予駁回。
      (5)綜上，原告因本次事故所生之損害金額為121,751元（
        計算式：25,506＋405＋15,840＋80,000＝121,751），
        。
（三）就原告丙○○○請求之金額論之
      (1)醫藥費等費用：原告主張其因本件車禍支出醫藥費及酒
        精棉片、人工皮、柺杖等費用共59,115元，並提出新光
        吳火獅紀念醫療醫院醫療費用收據、天心中醫醫院門診
        處方收費明細及收據、天心中醫醫院費用清單等件為證
        （見本院94年度北調字第359號卷第41頁至第66頁），
        除新光吳火獅紀念醫院醫療費用收據94年1月11日證明
        書費110元、93年12月28日證明書費20元、94年6月15日
        證明書費100元共230元非屬醫療費用應扣除，本件醫療
        費用等應為58,885元，亦為被告所不爭執，應予准許，
        逾此部分之請求不應准許。
      (2)計程車費用：原告因本件車禍致受有右腿脛骨開放性骨
        折、腓骨斷裂等傷害無法行走，則搭乘計程車就醫尚屬
        因本件車禍支出之必要費用，雖原告所提之計程車單據
        並未記載日期，然對照原告提出之醫療收據，可證明其
        有實際就診，而其肢體受傷不便應有實際搭乘計程車之
        花費，故其主張比照收據金額，按實際就診日期之趟數
        計費核給計程車費，應屬合理，且被告亦不爭執，故其
        請求計程車費35,210元亦應予准許。
      (3)喪失工作能力之損失：原告雖主張其因本件車禍有半年
        無法上班，並提出天心中醫醫院診斷證明書上載「六個
        月無法負重工作，一年需再度手術拔除鋼釘」為證（見
        原證六），然原告並未舉證證明其從事何職業無法負重
        、且因本件車禍致喪失勞動能力，本院衡諸原告所提之
        新光吳火獅紀念醫院乙種診斷證明書醫囑記載：「病人
        逾93-12-21入院，經手述後於93-12-28出院」（見上開
        偵查卷第38頁），及原告所提之腿部受傷照片，認原告
        因本件車禍無法工作之期間為二個月較為適當，依行政
        院86年10月16日頒布施行最低基本工資每月15,840元為
        基準，計算原告此部分得請求之損失應為31,680元（
        15,840×2＝31,680），逾此部分之請求，為無理由。
      (4)精神慰撫金：查原告因被告乙○○之過失行為，致身體
        受有傷害，且該傷害留下之腿部傷疤使原告不敢再穿著
        短褲，對女性心理上造成極大之影響，本院審酌兩造身
        分資力與被告加害程度，認原告主張所受財產上損害60
        萬元過高，應以10萬元為適當，逾此部分之請求，為無
        理由。
      (5)綜上，原告因本次事故得請求之損害金額為225,775元
        （計算式：58,885＋35,210＋31,680＋100,000＝225,
        775），逾此部份之請求為無理由，應予駁回。
 （四）原告就本件車禍之發生應負擔35%之過失比例，因此原告
       丁○○部分，經過失相抵後所得請求之金額為79,138元
       （121,751×65%=79,138，元以下四捨五入），原告丙○○○部分，經過失相抵後所得請求之金額為146,754元（
       225,775 ×65%=146,754，元以下四捨五入）。
四、按受僱人因執行職務，不法侵害他人之權利者，由僱用人與
    行為人連帶負損害賠償責任，民法第188條第1項前段載有明
    文。被告乙○○為被告聯煌公司之受雇人，從而，原告依據
    前開規定，本於侵權行為法律關係，請求被告連帶給付原告
    丁○○79,138元、請求被告連帶給付丙○○○146,754元，
    及均自起訴狀繕本送達翌日（即94年7月26日）起至清償日
    止，按年息5%計算之利息為有理由，應予准許。原告逾此部
    分之請求，為無理由，不應准許。
五、因本案事證已臻明確，兩造其餘主張陳述及所提之證據，經
    本院斟酌後，認與判決結果不生影響，均毋庸再予論述，附
    此敘明。
六、原告陳明願供擔保請為宣告假執行，其勝訴部分經核與規定
    相符，爰酌定相當之擔保金額予以宣告，至原告敗訴部分其
    假執行之聲請即失所附麗，應併予駁回。
七、結論，本件原告之訴一部有理由、一部無理由，並依民事訴
    訟法第79條、第85條第2項、第390條第2項，判決如主文。
中    華    民    國    95    年    1     月    19    日
                  民事第五庭    法  官  蔡如琪
以上正本係照原本作成
如對本判決上訴，須於判決送達後20日內向本院提出上訴狀
中    華    民    國    95    年    1     月    19    日
                                書記官  劉寶鈴


司法院資訊處製作；財團法人民間司法改革基金會備份。
